臺灣高雄地方法院刑事判決　　　　　　　93年度訴字第1656號
　　公　訴　人　臺灣高雄地方法院檢察署檢察官甲○○
　　被　　　告　丙○○　男　3.
　　　　　　　　丁○○　男　3.
　　指定辯護人　本院公設辯護人　己○○
右列被告因強盜等案件，經檢察官提起公訴（九十三年度偵字第
一一三四０號），本院判決如左：
    主  文
丁○○被訴竊盜部份免訴。
丙○○、丁○○被訴強盜部份均無罪。
    理  由
甲、免訴部份：
一、本件公訴意旨係以：被告丁○○基於意圖為自己不法所有之
    竊盜犯意，於民國九十三年六月二日上午六時許，在高雄縣
    鳳山市慈暉新村二巷二之三號前，見乙○○所有之車牌號碼
    ＯＣＣ—０二一號重型機車停放在路邊無人看管，乃以自備
    之鑰匙一支，發動機車電門竊取得手，以供己代步之用，因
    認被告涉犯刑法第三百二十條第一項之竊盜罪嫌等語。
二、按案件曾經判決確定者，應為免訴之判決，此項原則關於實
    質上一罪或裁判上一罪，均有其適用。連續犯係裁判上一罪
    ，其一部分犯罪事實曾經判決確定者，其效力當然及於全部
    ，故檢察官復將其他部分重行起訴，亦應諭知免訴之判決（
    最高法院四十九年台非字第二Ｏ號判例參照）。查本件被告
    前被訴於九十三年五月五日下午三時許，意圖為自己不法之
    所有，以其所有客觀上可作為兇器使用之Ｔ型板手一支，撬
    開被害人謝莉莉所有停放在高雄縣鳳山市○○路九太遊樂場
    前之車牌號碼ＷＡＺ—五一六號輕型機車之電門而竊取之，
    得手後供己代步使用，嗣於九十三年五月十二日下午四時許
    ，騎乘上開贓車行經高雄縣大寮鄉○○○路高英工商旁為警
    查獲，所涉刑法第三百二十一條第一項第三款之加重竊盜罪
    嫌，業經檢察官提起公訴，並由本院於九十三年七月三十日
    以九十三年度易字第一００七號判決判處有期徒刑一年二月
    ，於同年九月二十日確定在案，有本院書記官辦案進行簿一
    紙在卷可按。該案與本件檢察官起訴之犯罪基本事實相同，
    且時間緊接，顯係基於概括犯意反覆為之，而犯觸犯基本構
    成要件相同之罪名，自屬連續犯，為裁判上一罪，依審判不
    可分原則，該案判決之效力，應及於全部犯罪事實，揆諸前
    揭說明，被告丁○○此部份之犯行，應諭知免訴之判決。
乙、無罪部份：
一、公訴意旨另以：被告丁○○又與被告丙○○二人共同基於意
    圖自己不法所有之犯意聯絡，騎乘被告丁○○竊得之車牌號
    碼ＯＣＣ—０２１號重型機車，於九十三年六月四日下午一
    時五十分許，在高雄縣大寮鄉○○村○○路五之一號旁空地
    ，見被害人庚○○所有之車牌號碼ＸＥ—一三五號營業用大
    貨車停在空地內無人看管，由被告丙○○便爬上該車徒手竊
    取車內汽車音響、無線電主機及天線，被告丁○○則騎乘前
    開機車在一旁把風、接應，適有庚○○之員工戊○○○發現
    後，遂上前追捕二人，並以行動電話通知庚○○到場，追捕
    過程中，被告丁○○為脫免逮捕，揮舞安全帽以驅離戊○○○，俟庚○○到場與戊○○○一同追捕該二人時，被告丙○○及被告丁○○二人竟為脫免逮捕，並基於傷害之犯意，當
    場利用安全帽及機車大鎖而與庚○○、戊○○○扭打，致使
    庚○○受有右手腕扭傷及二足多處水泡之傷害（傷害部分未
    據告訴），嗣警方據報前往處理，在高雄縣大寮鄉○○路二
    五八號前逮捕被告二人，因認被告二人均涉犯刑法第三百二
    十九條之準強盜罪嫌等語。
二、按犯罪事實應依證據認定之，無證據不得認定犯罪事實；又
    不能證明被告犯罪者，應諭知無罪之判決，刑事訴訟法第一
    百五十四條第二項、第三百零一條第一項前段分別定有明文
    。又按刑事訴訟法上所謂認定犯罪事實之證據，係指足以認
    定被告確有犯罪行為之積極證據而言，如未能發現相當證據
    或證據不足以證明，自不能以推測或擬制之方法，以為裁判
    基礎（最高法院二十九年度上字第三一五號及四十年度台
    上字第八十六號分別著有判例可資參照）。而認定不利於被
    告之事實，須依積極證據，苟積極證據不足為不利被告之認
    定時，即應為有利於被告之認定，更不必有何有利之證據；
    又認定犯罪事實所憑之證據，雖不以直接證據為限，間接證
    據亦包括在內，然而無論直接證據或間接證據，其為訴訟上
    之證明，須於通常一般之人均不致有所懷疑，而得確信其為
    真實之程度者，始得據為有罪之認定，倘其證明尚未達到此
    一程度，而有合理之懷疑存在而無從使事實審法院得有罪之
    確信時，即應由法院為諭知被告無罪之判決（最高法院三十
    年度上字第八一六號及七十六年度台上字第四九八六號亦著
    有判例足參）。亦即若證據資料在經驗科學上或論理法則上
    尚有對被告較為有利之存疑，而無從依其他客觀方法排除此
    項合理之可疑，即不得以此資料作為斷罪之基礎，且刑事訴
    訟制度受「倘有懷疑，即從被告之利益為解釋」、「被告應
    被推定為無罪」之原則所支配，故得為訴訟上之證明者，無
    論為直接或間接證據，須客觀上於一般人均不致有所懷疑而
    達於確信之程度者，始可據為有罪之認定，倘其證明尚未達
    於「確信」之程度，而有合理可疑存在時，即難據以為被告
    不利認定，換言之，在法律判斷上，即不能為被告有罪之認
    定。另告訴人之指訴，係以使被告受刑事訴追為目的，是其
    陳述是否與事實相符，仍應調查其他證據以資審認。
三、本件公訴意旨認被告二人涉犯此部份之準強盜犯行，無非係
    以被害人庚○○、證人戊○○○於偵查中之證述及車牌號碼
    ＸＥ—一三五號營業用大貨車車內照片四張為其主要論據。
    訊據被告二人均堅詞否認竊盜後為脫免逮捕，而當場施以強
    暴脅迫之準強盜犯行，被告丁○○辯稱：「當天係到大寮鄉
    找朋友，丙○○行經該處時內急，伊停車在旁等候，後來戊○○○來就騎機車追，還大叫說渠等是竊賊，渠等因為害怕
    所以騎機車逃跑」等語；被告丙○○則辯稱：「伊是到該處
    上廁所，後來看到ＸＥ—一三五號營業用大貨車停在旁邊，
    伊就爬上該大貨車車門看裡面有無值錢之物，但還未打開車
    門就被戊○○○發現」等語。經查：
    （一）按訊問被告，應全程連續錄音；必要時，並應全程連
          續錄影。但有急迫情況且經記明筆錄者，不在此限。
          筆錄內所載之被告陳述與錄音或錄影之內容不符者，
          除有前項但書情形外，其不符之部分，不得作為證據
          ，刑事訴訟法第一百條之一第一、二項定有明文。考
          其立法意旨，乃為擔保自白任意性，便於偵審機關日
          後調取勘驗之必要，以期發現真實，故除有急迫情況
          並經記明筆錄者外，訊問被告時應全程連續錄音，必
          要時並應全程連續錄影，而筆錄內所載之被告陳述與
          錄音或錄影之內容不符時，其不符部分，難認有證據
          能力。查本件被告丁○○於九十三年六月四日在高雄
          縣警察局林園分局大寮派出所接受詢問之調查筆錄，
          經本院於九十三年十二月十四日當庭勘驗錄音帶結果
          ，此份筆錄內所載被告丁○○關於「我們兩人共同提
          議要行竊，犯罪交通工具ＯＣＣ－０二一號機車由我
          提供」之陳述與錄音內容不符，有本院前揭期日勘驗
          筆錄一份在卷可佐（見本院卷第一二二頁），依上開
          規定，應認該筆錄此部份之記載與錄音內容不符部分
          並無證據能力，先予敘明。
    （二）被害人庚○○於警、偵訊中固指稱：「伊司機張簡利
          宏在下午一時五十分打電話給伊，說有二名竊嫌在高
          雄縣大寮鄉○○路五之一號大水溝旁停車場行竊伊之
          ＸＥ—一三五、ＪＦ－Ｅ七六號營業聯結車，竊嫌已
          被發現逃離現場，在鳳林三路到三隆路二五八號前追
          到，伊趕到現場時發現丁○○在打戊○○○，伊下車
          要幫忙抓竊嫌，丙○○就從後方拿機車大鎖打伊，伊
          再與丙○○扭打，後來警方就來處理」、「伊見到張
          簡利宏與被告二人在鳳林路追逐，其中有一人拿安全
          帽要打戊○○○，他們追逐到三隆路摔倒，被告二人
          似乎要打戊○○○，丙○○先離開，伊與戊○○○要
          抓丁○○，丙○○又跑回來，伊與丙○○扭打，張簡
          利宏與丁○○扭打，丙○○並未持機車大鎖打伊」等
          語（見警卷第十、十一頁、偵查卷第二九頁），惟於
          本院審理時則到庭證稱：「戊○○○當天剛好要開Ｘ
          Ｅ—一三五大貨車去驗車，看到有人在車邊，他就打
          電話給伊，見到被告與戊○○○在鳳林路上追逐，伊
          開車距離被告二人約三、四百公尺，有看到後座之人
          拿東西擺動，不確定是何物，到三隆路Ｓ型轉彎處被
          告二人及戊○○○都摔倒在地上，被告二人分開逃跑
          ，伊到現場後徒手先抓到丁○○，丁○○扭動身體脫
          逃，後來丙○○跑回來被伊抓到，丙○○並未拿機車
          大鎖打伊，伊背部也未受傷，機車大鎖因為機車已經
          倒地所以掉在地上，伊右手腕扭傷係因與被告在掙扎
          中拉扯所致。伊到現場時被告與戊○○○已經拉扯在
          一起，車上汽車音響、無線電主機及天線伊不知道有
          無失竊」、「伊先前在偵查中稱與丙○○在扭打，意
          思係指伊要抓他們其中一人，對方抗拒，伊一直追著
          要抓他們，對方用手推開，不讓伊抓」等語（見本院
          卷第一四二至一四四頁）。
    （三）證人戊○○○於警、偵訊時略證稱：「九十三年六月
          四日下午一時五十分許，在高雄縣大寮鄉○○路五之
          一號空地停車場，伊正要制止被告二人行竊，丙○○
          及丁○○持安全帽毆打伊，伊很害怕就打電話給老闆
          庚○○後追逐被告二人，在鳳林三路到三隆路二五八
          號前追到，丁○○被伊追下車又毆打伊，伊與丁○○
          扭打在一起，後來老闆庚○○趕到幫忙抓竊嫌，張承
          勛從後方拿機車大鎖打庚○○，庚○○再與丙○○發
          生扭打」、「當時伊見到有爬到ＸＥ—一三五號大貨
          車上，另ＪＦ－Ｅ七六號營業聯結車車門也被打開，
          之後爬上車之人及另一把風之人騎機車逃走，伊一面
          追一面打電話給老闆，追到三隆路時被告二人騎機車
          跌倒，伊上前抓他們時，丁○○拿安全帽作勢要打伊
          ，丙○○拿機車大所要打庚○○，伊車上之無線電、
          天線、音響都遭竊，伊追被告時，被告有沿路丟棄贓
          物」等語（見警卷第七頁、偵查卷第二九頁），本院
          審理時則結證稱：「當時伊要開車到監理所驗車，看
          到有一人站在車門邊欲開門，那人看到伊時就跳下車
          與另一人騎機車逃跑，伊就在後面追他們，邊騎機車
          邊打電話給庚○○，追逐過程中後座之人拿安全帽作
          勢要打伊，騎到三隆路他們先摔倒，伊因騎太快與他
          們撞在一起，摔倒後大家扭打在一起，伊想抓他們，
          他們就揮手要掙脫，沒有出拳毆打伊，該次並沒有失
          竊物品」等語（見本院卷第一四六至一五一頁）。
    （四）按竊盜罪之既、未遂，係以物之原持有支配關係之破
          壞，與新持有支配關係之建立為判斷之依據，即他人
          之物如已入行竊者之實力支配下，則為既遂；反之，
          則為未遂。又按準強盜罪之既、未遂，係以竊盜或搶
          奪之既、未遂為判斷標準，即竊盜或搶奪既遂者，即
          論以強盜既遂；反之，即論以強盜未遂罪（最高法院
          六十八年度台上字第二七七二號判例意旨參考）。次
          按刑法上加重準強盜罪，以竊盜或搶奪，具有刑法第
          三百二十一條第一項各款情形之一，因防護贓物、脫
          免逮捕或湮滅罪證，而當場施以強暴脅迫者，為其構
          成要件，而所謂竊盜，固兼具竊盜既遂及竊盜未遂之
          情形，縱已著手實行刑法第三百二十一條第一項各款
          加重條件之行為，惟尚未著手實施竊盜行為，仍難謂
          之竊盜，則縱因防護贓物、脫免逮捕或湮滅罪證，而
          當場施以強暴脅迫者，因尚未著手實施竊盜或搶奪行
          為，仍不得以上開準強盜罪相繩（最高法院七十四年
          度台上字第五六二三號判決要旨參照）。是綜上證人
          於本院審理時所述，被告丙○○雖曾登上ＸＥ—一三
          五號大貨車車門踏墊向車內張望，惟尚未基於竊盜意
          思著手打開貨車車門，客觀上尚不足認其行為係與侵
          犯他人財物之行為有關，且係具有一貫接連性之密接
          行為，顯難認渠等已著手於竊盜行為之實行；又被告
          二人亦未在脫免逮捕過程中，當場施以任何強暴或脅
          迫之行為，而告訴人庚○○雖受有如卷附診斷證明書
          所載右手腕扭傷、兩足多處水泡之傷害（見警卷第十
          八頁），然此係被害人庚○○天熱赤足及雙方拉扯過
          程中所致，且被害人庚○○並未提出傷害告訴，業據
          證人即被害人庚○○證述綦詳，揆諸前揭說明，被告
          二人前揭行為自不得遽以準強盜罪論處。
    （五）另按測謊鑑定，係依一般人在說謊時，會產生遲疑、
          緊張、恐懼、不安等心理波動現象，利用測謊儀器將
          受測者之上開情緒波動反應情形加以紀錄，以判斷受
          測者供述之真實性，故必受測者情緒穩定，生理上並
          無不適，始得為之，且其鑑定結果，雖非無證據能力
          ，但亦僅能供為審判上之參酌，至其證明力如何，法
          院仍有自由判斷之權限（最高法院九十三年度台上字
          第四八九四號判決要旨參照）。查被告二人雖經高雄
          市政府警警察局實施測謊結果，顯示被告二人對未竊
          得音響、無線電設備及有無持安全帽毆打戊○○○等
          問題之回答均呈不實反應，惟因該組研判受測者是否
          呈說謊反應，係依據測謊機紀錄受測者，對問題關心
          程度所呈現之呼吸、血壓脈搏及皮膚電阻等生理反應
          來分析研判，則以受測者即被告對其切身清白與否之
          關注，刑事案件更涉及是否須負擔刑責，其心理上之
          負擔實不免影響及呼吸、血壓等反應。且被告二人並
          未竊得被害人財物及施以強暴、脅迫之行為，已如前
          述，自難僅憑該測試結果即予遽入人罪，併予敘明。
    （六）此外，復查無其他積極證據足認被告二人有何公訴意
          旨所指之竊盜、準強盜犯行，渠等此部份犯罪既屬不
          能證明，依法自應為無罪之諭知。
據上論斷，應依刑事訴訟法第三百零一條第一項、第三百零二條
第一款，判決如主文。
本案經檢察官甲○○到庭執行職務。
中　　華　　民　　國　　94　　年　　3 　　月　　22　　日
                                  臺灣高雄地方法院刑事庭
                                審判長法官  邱明弘
                                      法官  廖建瑜
                                      法官  胡宜如
右正本證明與原本無異。
如不服本判決，應於判決送達後十日內，向本院提出上訴狀。
                                法院書記官  蘇溪林
中　　華　　民　　國　　94　　年　　3 　　月　　22　　日
